臺灣臺北地方法院刑事裁定　　　　　　100年度聲判字第243號
聲　請　人　陳春亭
代　理　人　趙平原律師
被　　　告　陳太平
上列聲請人因告訴被告侵占案件，不服臺灣高等法院檢察署檢察
長駁回再議之處分（一○○年度上聲議字第六二二八號，原不起
訴案號：臺灣臺北地方法院檢察署一○○年度偵字第一○五一六
號），聲請交付審判，本院裁定如下：
    主  文
聲請駁回。
    理  由
一、按告訴人不服上級法院檢察署檢察長或檢察總長認再議為無
    理由而駁回之處分者，得於接受處分書後十日內委任律師提
    出理由狀，向該管第一審法院聲請交付審判。法院認交付審
    判之聲請不合法或無理由者，應駁回之。刑事訴訟法第二百
    五十八條之一、第二百五十八條之三第二項前段定有明文。
    本件聲請人即告訴人陳春亭以被告陳太平犯本件侵占罪嫌，
    向臺灣臺北地方法院檢察署提出告訴，經該署檢察官於民國
    一○○年七月二十九日以一○○年度偵字第一○五一六號不
    起訴處分書為不起訴處分，聲請人對該不起訴處分聲請再議
    ，經臺灣高等法院檢察署檢察長於同年九月二日以一○○年
    度上聲議字第六二二八號處分書，認聲請人之再議聲請為無
    理由而駁回再議，聲請人於一○○年九月八日收受該處分書
    ，於一○○年九月十六日委任律師提出理由狀向本院聲請交
    付審判等情，業經本院依職權調取上開卷宗查閱無訛，並有
    聲請人所提刑事交付審判聲請狀上所蓋本院收狀戳日期可稽
    （本院卷第一頁參照）。是本件聲請並未逾越法定不變期間
    ，程序上尚無不符，合先敘明。
二、聲請人原告訴意旨略以：聲請人與被告係朋友關係，聲請人
    於九十九年六月二十九日上午，在被告所經營位於臺北市○
    ○區○○路二段一百五十四號四樓之文華齋內，將其所有由
    徐悲鴻所繪之「馬」真跡畫稿七幅（各價值人民幣十七萬元
    ，下稱本案畫稿）交由被告裱畫，嗣聲請人於九十九年十一
    月十三日撥打電話詢問被告是否裱畫完成，被告竟意圖為自
    己不法之所有，向聲請人佯稱本案畫稿均已遺失，拒不返還
    上揭畫稿，而予以侵占入己，因認被告涉有刑法第三百三十
    五條第一項之侵占罪嫌云云。
三、本件聲請交付審判意旨詳如附件「刑事聲請交付審判狀」、
    「刑事聲請交付審判補充理由狀」所載。
四、按刑事訴訟法第二百五十八條之一規定告訴人得向法院聲請
    交付審判，核其立法意旨，係法律對於「檢察官不起訴或緩
    起訴裁量權」制衡之外部監督機制，此時，法院之職責僅在
    就檢察官所為不起訴或緩起訴之處分是否正確加以審查，藉
    以防止檢察機關濫權。依此立法精神，同法第二百五十八條
    之三第三項規定：「法院就交付審判之聲請為裁定前，得為
    必要之調查」，其所謂「得為必要之調查」，係指調查證據
    之範圍應以偵查中曾顯現者為限，不可就新提出之證據再為
    調查，亦不可蒐集偵查卷宗以外之證據，否則將與刑事訴訟
    法第二百六十條之再行起訴規定混淆不清（臺灣高等法院九
    十一年四月二十五日刑庭會議法律問題研討意見參照）。又
    法院於審查交付審判之聲請有無理由時，除認為告訴人所指
    摘不利被告之事證未經檢察機關詳為調查或斟酌，或不起訴
    處分書所載理由違背經驗法則、論理法則或其他證據法則者
    外，不宜率予交付審判（法院辦理刑事訴訟案件應行注意事
    項第一百十八項參照）。至上開所謂告訴人所指摘不利被告
    之事證未經檢察機關詳為調查，係指告訴人所提出請求調查
    之證據，檢察官未予調查，且若經調查，即足以動搖原偵查
    檢察官事實之認定及處分之決定，倘調查結果，尚不足以動
    搖原事實之認定及處分之決定者，仍不能率予交付審判。次
    按犯罪事實應依證據認定之，無證據不得認定犯罪事實，同
    法第一百五十四條第二項定有明文；又所謂認定犯罪事實之
    證據，係指適合於被告犯罪事實認定之積極證據而言，苟積
    極證據之本身存有瑕疵而不足為不利於被告事實之認定時，
    即應為有利於被告之認定，更不必有何有利之證據。而認定
    犯罪事實所憑之證據，無論係直接證據或間接證據，其為訴
    訟上之證明，須於通常一般之人均不致有所懷疑，而得確信
    其為真實之程度者，始得據為有罪之認定，倘其證明尚未達
    到此一程度，而有合理之懷疑存在，本諸無罪推定原則，自
    應為被告無罪之諭知（最高法院七十六年臺上字第四九八六
    號判例意旨、九十二年度臺上字第二五七○號判決意旨參照
    ）。
五、訊據被告堅詞否認有聲請人所指述之侵占犯行，辯稱：聲請
    人確有於上開時地將本案畫稿交予伊裱褙，但本案畫稿均為
    印製之複製品而非真跡，且聲請人交付本案畫稿後，伊將該
    畫稿從底稿拆下放置桌子上後即去洗手間，出來時聲請人已
    將物品收拾完畢並隨即離開，當日下午證人即被告之子陳俊
    行返家時，伊告知證人陳俊行聲請人有拿徐悲鴻複製畫來，
    請證人陳俊行觀看，結果在桌上已找不到本案畫稿，伊並無
    侵占本案畫稿等語。經查：
  (一)聲請人曾於九十九年六月二十七日，在臺北市○○區○○路
    二段一百五十四號四樓被告所經營之文華齋內，要求被告將
    本案畫稿裱褙乙節，為被告所是認（偵卷第五、六、二二頁
    背面參照），核與聲請人指訴之情節相符（偵卷第六頁背面
    、七、二十頁背面、二一頁參照），並有存證信函一份及本
    案畫稿影本二紙在卷可稽，此部分事實首堪認定。
  (二)又聲請人於偵查時證述：本案畫稿均係徐悲鴻之真跡，伊係
    由大陸地區古玩市場購得本案畫稿，購買時店家並無開立收
    據，伊亦未將本案畫稿送鑑定云云（偵卷第二一頁參照），
    復證稱：本案畫稿均係大陸地區人民美術出版社所出版之徐
    悲鴻畫作云云（偵卷第二一頁參照），是聲請人此部分前後
    證述不一，且大陸地區人民美術出版社亦確有出版徐悲鴻之
    印刷複製畫供販售一情，有大陸淘寶網列印畫面一紙附卷可
    憑（偵卷二五頁參照），是其證述本案畫稿為真跡云云，是
    否可採，已非無疑。另依聲請人於偵查中證述：伊將本案畫
    稿交由被告裱褙時，並無與被告約定裱褙費用、取貨時間等
    事，被告亦無開立收據予伊等語（偵卷第二一頁參照），衡
    情聲請人若有將本案畫稿交付予被告裱褙而未取回，聲請人
    豈有不與被告約定裱褙費用及取貨時間等事項之理？且若本
    案畫稿確屬真跡，其價值不斐，聲請人為維護自身權益，豈
    有不要求被告開立收據之理？足見聲請人上開指訴本案畫稿
    為真跡，及被告仍持有本案畫稿等節，難信為真。復參諸證
    人陳俊行於偵查中具結證稱：聲請人將本案畫稿交予被告時
    ，伊並不在場，伊案發當天下午返家後，被告有向伊表示聲
    請人有送本案畫稿來，且叫伊至桌上觀看，伊發現桌上並無
    本案畫稿，伊有在四周尋找但均無所獲，後被告親自來找，
    亦遍尋不著等語（偵卷第四十一頁參照），是被告辯稱：本
    案畫稿非在其持有中等語，顯非無據，應予採信。而證人陳
    俊行於偵查時之證述，已經具結擔保其內容之真實性（偵卷
    第四三頁參照），其自無甘冒觸犯刑法偽證罪嫌而為虛偽證
    詞之可能，聲請人徒以證人陳俊行係被告之子，即指摘證人
    陳俊行證述之內容不足採信，顯屬無據。再者，被告所開設
    之文華齋既係以裱褙為業，自有對外營業之情，尚無法排除
    本案畫稿係因其他顧客夾帶攜出遺失之可能，此外並無其他
    證據足資證明被告有上開侵占罪之犯行，揆諸首揭說明，自
    難僅憑聲請人之臆測遽認被告有侵占之犯行。
六、綜上所述，本件聲請人聲請交付審判所指摘之事，均經檢察
    官於不起訴處分書及再議處分書內敘明理由，並無聲請人所
    指摘不利被告之事證未經詳為調查或斟酌之情事，且其採證
    與認事用法，又無違背經驗法則、論理法則與證據法則之處
    ，聲請人所執前詞聲請交付審判，均不足認定原不起訴處分
    及再議駁回處分之理由有所不當，揆諸上開說明，本件交付
    審判之聲請為無理由，應予駁回。
據上論斷，應依刑事訴訟法第二百五十八條之三第二項前段，裁
定如主文。
中    華    民    國  100     年     12    月    26   日
                  刑事第九庭審判長法  官  林怡秀
                                  法  官  鄭富城
                                  法  官  溫祖明
上正本證明與原本無異。
本裁定不得抗告。
                                  書記官  李珮芳
中    華    民    國   100    年    12    月    26    日
附件：「刑事聲請交付審判狀」、「刑事聲請交付審判補充理由
      狀」